臺灣桃園地方法院民事判決　　　　　　　 87年度重訴字第3號
原　　　告　壬○○
訴訟代理人　董惠彬律師
　　　　　　蔡文燦律師
　　　　　　黃欣欣律師
被　　　告　辰○○即朱林苕之.
訴訟代理人　Ｇ○○
　　　　　　許蕙月律師
　　　　　　地○○律師
被　　　告　癸○○即林衡肅之.
　　　　　　天○○即朱林苕之.
　　　　　　Ｆ○○即朱林苕之.
　　　　　　申○○
　　　　　　黃　○即林苾之承.
　　　　　　戌○○即朱林苕之.
　　　　　　Ａ○○○
　　　　　　巳○○
　　　　　　酉○○
　　　　　　午○○
　　　　　　柳田英里即林蕞之.
　　　　　　柳田晃宏即林蕞之.
兼前列九人
訴訟代理人　亥○○
被　　　告　Ｅ○○即朱林苕之.
　　　　　　Ｄ○○即朱林苕之.
前列一人
訴訟代理人　Ｇ○○
被　　　告　嘉門明宏即朱林苕.
上列當事人間請求所有權移轉登記等事件，於民國95年12月19日
言詞辯論終結，本院判決如下：
    主      文
被告辰○○、嘉門明宏、Ｅ○○、Ｄ○○、Ｆ○○、戌○○應就
其被繼承人林衡道之遺產即如附表一所示之土地辦理繼承登記。
被告辰○○、天○○、嘉門明宏、Ｅ○○、Ｄ○○、Ｆ○○、戌
○○應就其被繼承人朱林苕之遺產即如附表一所示之土地辦理繼
承登記。
被告柳田英里、柳田晃宏應就其被繼承人林蕞之遺產即如附表一
所示之土地辦理繼承登記。
被告癸○○應就其被繼承人林衡肅之遺產即如附表一所示之土地
辦理繼承登記。
被告黃○應就其被繼承人林苾之遺產即如附表一所示之土地辦理
繼承登記。
被告應將坐落桃園縣大溪鎮○○段三層小段二四五一地號土地所
有權應有部分三分之一、同小段二四五二地號土地所有權應有部
分三分之一及同小段二四五三地號土地所有權應有部分三分之一
移轉登記與原告。
被告應將坐落桃園縣大溪鎮○○段三層小段二四五一地號土地所
有權應有部分三分之一、同小段二四五二地號土地所有權應有部
分三分之一及同小段二四五三地號土地所有權應有部分三分之一
移轉登記與訴外人Ｂ○○。
被告應將坐落桃園縣大溪鎮○○段三層小段二四五一地號土地所
有權應有部分三分之一、同小段二四五二地號土地所有權應有部
分三分之一及同小段二四五三地號土地所有權應有部分三分之一
移轉登記與訴外人庚○○。
被告應將坐落桃園縣大溪鎮○○段三層小段二四七六地號土地所
有權全部、同小段二四七三地號土地所有權全部及同小段二四七
四地號土地所有權全部移轉登記與訴外人己○○。
被告應將坐落桃園縣大溪鎮○○段三層小段二四九一地號土地所
有權全部、同小段二五０八地號土地所有權全部、同小段二五０
九地號土地所有權全部、同小段二四九三地號土地所有權全部及
同小段二四九四地號土地所有權全部移轉登記與訴外人Ｃ○○。
被告應將坐落桃園縣大溪鎮○○段三層小段二四九二地號土地所
有權全部移轉登記與訴外人辛○○。
被告應將坐落桃園縣大溪鎮○○段三層小段二四九五地號土地所
有權全部及同小段二五一七地號土地所有權全部移轉登記與訴外
人丁○○。
被告應將坐落桃園縣大溪鎮○○段三層小段二四七五地號土地所
有權全部及同小段二五一八地號土地所有權全部移轉登記與訴外
人戊○○。
被告應將坐落桃園縣大溪鎮○○段三層小段二五０五地號土地所
有權全部、同小段二五０六地號土地所有權全部、同小段二五０
七地號土地所有權全部及同小段二五一０地號土地所有權全部移
轉登記與訴外人宙○○。
被告應將坐落桃園縣大溪鎮○○段三層小段二五一０之一地號土
地所有權全部移轉登記與訴外人玄○○。
訴訟費用由被告負擔。
    事實及理由
甲、原告主張：(一)原告於民國85年9 月4 日與被告辰○○、嘉
    門明宏、Ｅ○○、Ｄ○○、Ｆ○○、戌○○之被繼承人林衡
    道；被告癸○○之被繼承人林衡肅；被告黃○之被繼承
    人林苾；被告辰○○、天○○、即嘉門明宏、Ｅ○○、Ｄ
    ○○、Ｆ○○、戌○○之被繼承人朱林苕；被告柳田英里
    、柳田晃宏之被繼承人林蕞及被告天○○、申○○、巳○○
    、戌○○、Ａ○○○、亥○○、酉○○、午○○等13人（下
    合稱出賣人）簽定預約買賣契約（下稱系爭買賣契約），將
    出賣人公同共有坐落桃園縣大溪鎮○○段三層小段2476、
    2491、2492、2493、2494、2495、2451、2452、2453、2473
    、2474、2475、2505、2506、2507、2508、2509、2510（含
    分割後之同段2510-1地號）、2517、2518等20筆地號土地（
    下合稱系爭土地）出賣予原告壬○○，買賣總價額為新臺幣
    （下同）5,170 萬元，並約定出賣人應依照土地法第34條之
    1 規定辦理相關買賣契約履行事宜，而就未同意出賣之其餘
    公同共有人，則按其權利比率計算之買賣價金共248,358 元
    ，由原告先行交予出賣人聲請臺灣台北地方法院提存所（下
    稱台北地院）辦理提存，另依系爭買賣契約第7 條約定，系
    爭土地之登記名義人由原告指定，其中部分地目為田、旱農
    業用地之土地由原告指定登記予有自耕能力之第三人。嗣原
    告依約履行給付系爭土地之買賣價金予出賣人，並經出賣人
    將其他未同意出售之公同共有人應受領之買賣價金完成提存
    於台北地院之手續後。詎被告Ａ○○○卻未依約交付辦理所
    有權移轉登記所需文件，致系爭土地未能移轉登記與原告或
    其指定為登記名義之人，經原告通知辦理所有權移轉登記，
    惟未獲置理，爰指定如附表二所示之人為登記名義人。(二)訴
    外人高家福於85年初經訴外人楊耀煌居間仲介與被告戌○○
    、亥○○洽商系爭土地買賣事宜，經議價後，於同年6 月間
    推派原告壬○○為代表人而與被告戌○○、亥○○簽訂系爭
    買賣契約，嗣由被告戌○○、亥○○分持系爭買賣契約徵得
    其他公同共有人之同意出售系爭土地，並於該買賣契約書上
    蓋用各出賣人之印文共13枚完成用印，殆至85年8 月13日始
    取得過半數公同共有人同意，即公同共有之人數暨其權利比
    率合計均超過二分之一，亦即系爭土地之公同共有人數計有
    24人，簽訂系爭買賣契約之人數為13人，其權利比率合計為
    324,000 分之223,551 ，占系爭土地全部權利達69% ，已逾
    全部權利三分之二，始補載訂約日期為85年9 月4 日於系爭
    買賣契約上，雖公同共有人之一吳林衡敬固於83年5 月19日
    即已死亡，然依修正前土地法第34條之1 執行要點第6 點後
    段規定（於95年3 月29日修正後改列同執行要點第7 點），
    關於共有人數及應有部分之計算以土地登記簿上登記之共有
    人數及應有部分為準，縱其繼承人即訴外人丙○○、乙○○
    、甲○○等3 人，依前開執行要點規定，應不予計入本件買
    賣公同共有人數內，依土地登記簿謄本上所載，系爭土地之
    公同共有人仍為24人無訛，是系爭買賣契約已符合土地法第
    34 條 之1 規定而生效。(三)按系爭買賣契約之簽訂既經系爭
    土地公同共有人數暨其權利比率合計均超過二分之一之同意
    ，顯已符合土地法第34條之1 第1 項之規定，且依司法院70
    年9 月4 日（70）廳民一字第0649號函釋，倘土地共有人中
    依同法所為處分共有物之行為，對其他共有人具有法定代理
    權之性質，其效力應及於本人，是系爭買賣契約對未簽訂者
    亦有效力。另系爭買賣契約附表所載持分比例，乃因系爭土
    地原屬日據時代大有物產株式會社所有，於臺灣光復後之39
    年12月1 日經大有物產株式會社股東會議決議移轉予全體股
    東林熊祥、林衡道、辰○○、林衡肅、林衡志、天○○、申
    ○○、顏春和等8 人公同共有後所確認之持分比例，嗣於訴
    外人林熊祥死亡後，始由系爭土地公同共有人再依繼承關係
    按應繼分計算而得。(四)被繼承人林衡道固於簽訂系爭買賣契
    約後，於履行所有權移轉登記前之86年1 月18日死亡，然其
    既係契約當事人之一並已受領買賣價金，且亦曾委任代書莊
    榮一代辦提存手續，則前開提存事件，乃履行買賣契約之必
    要程序，依民法第550 條規定，不因被繼承人林衡道死亡而
    使其委任關係消滅，從而該提存程序難謂無效。而被告辰○
    ○、嘉門明宏、Ｅ○○、Ｄ○○、Ｆ○○、戌○○為其繼承
    人，依民法第348 條、第1153條規定，被繼承人林衡道履行
    所有權移轉登記之義務，合應由其繼承人負連帶履行責任，
    於被告辰○○等6 人完成繼承登記後，再行履行所有權移轉
    登記之義務。(五)再者，系爭土地經公同共有人過半數同意出
    售後，即由出賣人於85年8 月13日共同具名委由經原告認可
    之代書莊榮一依土地法第34條之1 所定之程序，發函通知其
    餘未同意出售之公同共有人行使優先購買權而未行使，亦未
    受領買賣價金後，原告即依系爭買賣契約第3 條第2 項約定
    ，依各公同共有人權利比例，按出售總價計算所應得之買賣
    價金交予代書莊榮一依法提存於台北地院。且原告為依約履
    行給付價金之義務，業陸續於85年9 月4 日、86年2 月2 日
    各訂立契約出賣人權利比例計算所應受領之買賣金額，簽發
    發票日各為85年9 月10日、86年2 月5 日之支票各13紙交予
    被告戌○○、亥○○轉交其他出賣人，嗣於前開提存程序完
    成後，於86年7 月2 日再由訴外人Ｃ○○簽發13紙支票給付
    買賣價款，另就尾款部分則簽發同年9 月2 日之支票1 紙交
    予被告亥○○收執，合計40紙支票，均指定受款人並禁止背
    書轉讓，是原告確已依約履行給付本件全部買賣價金（含提
    存法院部分）完畢，此情亦經被告亥○○於86年7 月2 日在
    系爭買賣契約上加註追約確認。(六)原告已合法通知被告Ｄ○
    ○行使優先購買權而未行使，果若未合法通知送達，原告豈
    能將其應得之買賣價金辨理提存，且因被告Ｄ○○已經合法
    通知而逾期未主張，其即已喪失優先購買權利。系爭買賣契
    約第1 條約定意旨，僅在表明同意處分系爭土地之公同共有
    人為何，蓋系爭買賣契約開宗明義已載明，茲為依照土地法
    第34條之1 所定預約買賣土地事，亦即已表明系爭買賣契約
    係依土地法第34條之1 規定履行，故無所謂出賣人主觀上僅
    欲處分其應有部分可言。再被繼承人林衡道固於85年9 月間
    簽訂系爭買賣契約時住院，然其仍親自用印於該買賣契約上
    ，且以肉眼觀察，系爭買賣契約上「林衡道」之印文與他筆
    土地買賣契約上「林衡道」之印文均屬同一，可知林衡道之
    印文係屬真正，況原告為給付第一期款而開立予林衡道之支
    票，亦已指名受款人為林衡道並註記禁止背書轉讓字樣，嗣
    經由林衡道之帳戶提示兌現，且關於被繼承人林衡道其餘價
    金部分，原告亦已簽發支票而由被告亥○○代理收受轉交，
    是系爭賣賣契約要屬真正無疑。縱若被告辰○○辯稱其未受
    領而主張同時履行抗辯為有據，則於原告給付剩餘部分價金
    之同時，被告仍應履行移轉所有權義務。又原告固於出賣人
    未備齊過戶資料前即先履行給付買賣價金之義務，實乃為求
    被告願誠心配合辦理移轉手續而放棄條件成就之利益，焉得
    因此即謂系爭買賣契約非真正。為此，爰依民法第348 條第
    1 項之規定，請求被告履行所有權移轉登記之義務等語，並
    聲明：被告辰○○、嘉門明宏、Ｅ○○、Ｄ○○、Ｆ○○、
    戌○○應就其被繼承人林衡道之遺產即如附表一所示之土地
    辦理繼承登記；被告辰○○、天○○、嘉門明宏、Ｅ○○、
    Ｄ○○、Ｆ○○、戌○○應就其被繼承人朱林苕之遺產即如
    附表一所示之土地辦理繼承登記；被告柳田英里、柳田晃宏
    應就其被繼承人林蕞之遺產即如附表一所示之土地辦理繼承
    登記；被告癸○○應就其被繼承人林衡肅之遺產即如附表一
    所示之土地辦理繼承登記；被告黃○應就其被繼承人林苾之
    遺產即如附表一所示之土地辦理繼承登記；被告應將如附表
    一所示之土地，依附表二所示之權利範圍，辦理所有權移轉
    登記與原告及附表二所示之人。
乙：被告方面：
  一、被告辰○○、Ｄ○○先以：(一)被告Ｄ○○自始未曾收受共
      有土地出賣人優先購買權之通知，致其未能依法主張優先
      購買權，況且系爭買賣契約成立於85年9 月4 日，惟原告
      卻早於同年8 月13日已先寄發存證信函催告通知行使優先
      購買權，顯非合法。另被告辰○○固曾收受行使優先購買
      權之通知信函，寄件人雖為出賣人即被告戌○○等13人，
      然其上僅有被告戌○○之印文，其餘12人均未簽章，從而
      既未經全體發信人簽章之信函，自始即不發生通知效力，
      而不符土地法第34條之1 規定，原告即不得要求被告依約
      履行辦理所有權移轉登記及繼承登記，是於系爭土地未辦
      理所有權移轉登記前，被告仍均有權以同一出賣價格主張
      優先購買權。且公同共有人之一即被繼承人林衡道已於86
      年1 月18日死亡，然被告戌○○等13人於同年4 月21日至
      台北地院辦理提存時，猷將林衡道列為提存人之一並用印
      其上，顯然該次提存行為有瑕疵而無效。(二)按系爭買賣契
      約附表所載各公同共有人持分比例，倘係由日據時代大有
      物產株式會社於臺灣光復後之39年12月1 日，經大有物產
      株式會社股東會議決議移轉予全體股東林熊祥等8 人公同
      共有後所確認，然原告迄未提出當時土地登記謄本以實其
      說，是否與系爭土地為同一筆土地猶仍處於事實未明狀態
      。縱系爭土地確係大有物產株式會社移轉與股東之同筆土
      地，惟被告辰○○自始既未參與及同意系爭買賣契約之簽
      訂，依最高法院87年台上字第866 號判決意旨，其自未與
      原告成立買賣關係。次按土地法第34條之1 第1 項規定，
      係在解決土地共有人間就處分、變更及設定共有土地意見
      不一致時，使共有土地在符合一定條件下，縱使未經全部
      共有人同意，亦得順利加以處分、變更及設定權利，就法
      理而言，此種處分權係基於實體法規定而生，在債權行為
      相對性之原則下，實難將其理解對其他公同共有人具有法
      定代理權之性質，而對未簽訂系爭買賣契約之被告亦發生
      效力。(三)復按土地法第34條之1 第1 項規定，係就「共有
      物」為處分始有適用，然依系爭買賣契約第1 條但書約定
      ，出賣人僅有權將屬於契約上蓋有印文之公同共有人之權
      利出賣，亦即出賣人主觀上乃僅欲處分其「應有部分」，
      而非處分「共有土地」，是本件買賣自無土地法34條之1
      之適用。退萬步而言，縱系爭買賣契約業經出賣人等13人
      同意出售，惟公同共有人之一吳林衡敬早於83年5 月19日
      即已死亡，其繼承人為被告丙○○、乙○○、甲○○，依
      修正前土地法第34條之1 執行要點第6 點但書規定，共有
      人死亡者，以其繼承人數及繼承人應繼分計入計算，故原
      告於85年9 月4 日簽訂系爭買賣契約當時，系爭土地實際
      之公同共有人應有26人，過半數之人數至少應達14人。再
      據各公同共有人權利比率而觀，系爭買賣契約上僅蓋有12
      枚公同共有人之印文（其中被告亥○○之印文重覆蓋了2
      次），是同意出賣系爭土地之公同共有人數僅12人，依系
      爭買賣契約上附表所載各權利比率持分表計算，其權利比
      率合計為324,000 分之208,458 ，僅占系爭土地全部權利
      64.36%，尚未逾全部權利三分之二。蓋不論自「共有人數
      」或「應有部分」計算，本件買賣顯然均未達土地法第34
      條之1 第1 項「過半數」之要件規定，否則原告逕可依土
      地登記規則第35條規定向地政機關申請移轉登記至明。(四)
      另系爭買賣契約上雖蓋有公同共有人之一即被繼承人林衡
      道之印文，惟於85年9 月4 日簽訂系爭買賣契約當時，林
      衡道本人乃身患癌症重病臥於台大醫院，並無意識能力得
      為相關財產之處分行為，且據原告本件提出其上有林衡道
      簽章之支票而觀，經肉眼觀察比對，該簽名筆跡與過往林
      衡道所為之簽名相去甚遠，故林衡道之繼承人之一即被告
      辰○○均否認上開印文及簽章之真正。姑不論上開林衡道
      之印文及簽章之真偽，依系爭買賣契約第3 條、第5 條約
      定，系爭土地之出賣必須依照土地法第34條之1 所定，有
      該條所定之公同共有人同意時始可生效；乙方（指出賣人
      ）通知未同意之公同共有人出賣本標的後，甲方（指買受
      人）應將各該未參訂約之公同共有人應得之價金，分別即
      付與各該公同共有人或依法提存於法院，但各該公同共有
      人按權利比率應負擔之土地增值稅應予扣繳；於甲方清本
      約土地之全部價金（包括必須提存者）時，由乙方按現狀
      交付甲方接管，同時開始辦理產權過戶、甲方須負責地上
      物之一切處理責任，如有因事或物之瑕疵責任，則一切概
      與乙方無關，同時由甲方負責處理。故系爭買賣契約依約
      需迨至公同共有人過半數及買受人將本件買賣價金全數付
      予出買人或提存法院後，始可生效。是故，系爭買賣契約
      上縱經出賣人同意出售並用印完成，然系爭土地全部公同
      共有人應有26人，其過半數應為14人已如前述；而依系爭
      買賣契約所載本件買賣總價額為5,170 萬元，然將原告本
      件提出之支票及提存書上記載之金額加總，原告竟多支出
      367 萬餘元，嗣被告委請國內知名鑑價機構中華徵信所企
      業股份有限公司就系爭土地價值進行鑑價，其價值甚高達
      15,000多萬元，可知系爭土地倘以5,170 萬元之價格出售
      ，有偏低之嫌。復依系爭買賣契約第4 條約定，第一期款
      總價金10% ，即517 萬元整，本價金必需俟全體共有人簽
      約成立始可兌現；第二期款總價金80% ，4,136 萬元整，
      收取本價金時乙方須備齊所有過戶資料、印鑑證明、戶籍
      謄本、權狀、授權書、補狀申請書、移轉證明書及地政事
      務所規定之各項資料。可知本件買賣價金之交付，買賣雙
      方早已有約定給付方式，而第二期款價金之給付，除非買
      受人取得所有辦理移轉過戶必備法定文件，否則買受人依
      約定根本不負履行給付買賣價金4,136 萬元之義務，反較
      原告之作法，竟在出賣人未交付任何文件前，即先將本件
      買賣價金全數付予出賣人，縱扣除被告亥○○所保留300
      多萬元之部分，仍有高達90% 之部分價金已付予被告，原
      告此種完全悖離一般土地交易流程作法，更可明證本件買
      賣非屬真正。(五)再者，經被告檢視原告本件提出40紙支票
      結果，該支票僅有第一期款10% 價金部分有註記禁止書轉
      讓字樣，揆諸本件買賣交易金額過鉅，原告竟不均以指名
      禁止背書方式為之，益可反證本件買賣交易過程確有蹊蹺
      。姑不論系爭買賣契約之真正，單就公同共有人之一即被
      繼承人林衡道部分，原告僅付予其第一期款447,635 元，
      自林衡道於86年1 月18日死亡以來，其繼承人即被告辰○
      ○等人迄今從未收訖其餘買賣價金，原告亦無依法辦理提
      存，則被告自得主張同時履行抗辯等語作為抗辯，嗣則陳
      稱經兩造訴訟代理人會同結算本件買賣價金後，被告業均
      已確認原告已依約履行買受人之付款責任，原告前依土地
      法第34條之1 規定所提存之買賣價金，業由被告及其他公
      同共有人領訖，故被告願依約履行辦理所有權移轉登記予
      原告等語。
  二、被告嘉門明宏、Ｅ○○、Ｆ○○則以：經兩造訴訟代理人
      會同結算本件買賣價金後，被告業均已確認原告已依約履
      行買受人之付款責任，原告前依土地法第34條之1 規定所
      提存之買賣價金，業由被告及其他公同共有人領訖，故被
      告願依約履行辦理所有權移轉登記予原告等語。
  三、被告亥○○、酉○○、午○○則以：均同意原告之請求，
      應辦理所有權移轉登記予原告，且被告Ａ○○○同意授權
      委託被告亥○○出賣其應有持分部分予原告等語。
  四、被告癸○○則以：同意原告之請求等語。
  五、被告申○○、黃○、戌○○、Ａ○○○、巳○○、柳田英
      里、柳田晃宏陳稱：沒有意見等語。
丙、得心證之理由：
  一、程序方面：
    (一)本件被告經合法通知，未於最後言詞辯論期日到場，核無
      民事訴訟法第386 條各款所列情形，爰依原告之聲請，由
      其一造辯論而為判決。
    (二)本件原由原告及訴外人Ｃ○○、玄○○、宙○○、高家福
      、辛○○、己○○、丁○○、吳學龍、Ｂ○○、庚○○等
      人為原告，以被告辰○○、癸○○、天○○、申○○、巳
      ○○、戌○○、亥○○、黃○、Ｅ○○、Ｄ○○、嘉門明
      宏、柳田英里、柳田晃宏、Ｆ○○、Ａ○○○、酉○○、
      午○○及訴外人卯○○、子○○、寅○○、丑○○、未○
      ○、丙○○、吳宗州、吳家原等人為被告，請求判命：被
      告辰○○、嘉門明宏、Ｅ○○、Ｄ○○、Ｆ○○、戌○○
      應就其被繼承人林衡道之遺產如附表一所示之土地辦理繼
      承登記；被告丙○○、乙○○、甲○○應就其被繼承人吳
      林衡敬之遺產如附表一所示之土地辦理繼承登記；被告辰
      ○○、天○○、嘉門明宏、Ｅ○○、Ｄ○○、Ｆ○○、戌
      ○○應就其被繼承人朱林苕之遺產如附表一所示之土地辦
      理繼承登記；被告柳田英里、柳田晃宏應就其被繼承人林
      蕞之遺產如附表一所示之土地辦理繼承登記；被告嘉門明
      宏、Ｅ○○、Ｄ○○應就其被繼承人顏林希仁之遺產如附
      表一所示之土地辦理繼承登記；被告癸○○應就其被繼承
      人林衡肅之遺產如附表一所示之土地辦理繼承登記；被告
      黃○應就其被繼承人林苾之遺產如附表一所示之土地辦理
      繼承登記。被告應將如附表一所示之土地，依附表二所列
      持分比例辦理所有權移轉登記予原告。訴外人Ｃ○○、玄
      ○○、宙○○、宇○○（即高家福之承受訴訟人）、辛○
      ○、己○○、丁○○、吳學龍、Ｂ○○、庚○○等人於95
      年9 月29日具狀撤回全部起訴（見本院卷(十一)第36頁、第37
      頁），原告則於同日具狀撤回對於訴外人卯○○、子○○
      、寅○○、丑○○、未○○、丙○○、吳宗州、吳家原等
      人之起訴，並請求判命：被告辰○○、嘉門明宏、Ｅ○○
      、Ｄ○○、Ｆ○○、戌○○應就其被繼承人林衡道之遺產
      即如附表一所示之土地辦理繼承登記；被告辰○○、天○
      ○、嘉門明宏、Ｅ○○、Ｄ○○、Ｆ○○、戌○○應就其
      被繼承人朱林苕之遺產即如附表一所示之土地辦理繼承登
      記；被告柳田英里、柳田晃宏應就其被繼承人林蕞之遺產
      即如附表一所示之土地辦理繼承登記；被告癸○○應就其
      被繼承人林衡肅之遺產即如附表一所示之土地辦理繼承登
      記；被告黃○應就其被繼承人林苾之遺產即如附表一所示
      之土地辦理繼承登記；被告應將如附表一所示之土地，依
      附表二所示之權利範圍，辦理所有權移轉登記與原告及附
      表二所示之人。經核：
    1.訴外人Ｃ○○、玄○○、宙○○、宇○○、辛○○、己○
      ○、丁○○、吳學龍、Ｂ○○、庚○○等人具狀撤回全部
      起訴部分，被告及訴外人卯○○、子○○、寅○○、丑○
      ○、未○○、丙○○、吳宗州、吳家原等人均已收受該訴
      狀影本之送達，其等均未於收受該書狀之日起10內提出異
      議，依民事訴訟法第262 條第4 項規定，視為同意撤回，
      依同法第262 條第1 項規定，已生撤回效力。
    2.原告撤回對於訴外人卯○○、子○○、寅○○、丑○○、
      未○○、丙○○、吳宗州、吳家原等人之訴訟部分，經查
      其等亦均已收受訴狀影本，且各該訴外人未曾為本案之言
      詞辯論，則原告所為上開訴之撤回，亦生效力。
    3.原告原請求被告將系爭2451、2452、2453地號等3 筆土地
      之所有權應有部分各三分之一移轉登記與原告，嗣於95年
      9 月29日依系爭買賣契約第7 條約定請求被告應將如附表
      一所示之土地，依附表二所示之權利範圍，辦理所有權移
      轉登記與原告及附表二所示之人。核原告所為屬訴之追加
      ，惟其請求均本於系爭買賣契約之約定，其請求之基礎事
      實同一，依民事訴訟法第255 條第1 項第2 款規定，應予
      准許，合先敘明。
  二、實體方面：
    (一)原告主張其於85年9 月4 日與出賣人簽訂系爭買賣契約，
      將系爭土地出賣予原告，買賣總價額為5,170 萬元，並約
      定出賣人應依照土地法第34條之1 規定辦理相關買賣契約
      履行事宜，另依系爭買賣契約第7 條約定，系爭土地之登
      記名義人由原告指定，其中部分地目為田、旱農業用地之
      土地由原告指定登記予有自耕能力之第三人等情，業經原
      告提出預約賣賣契約為證。被告辰○○、Ｄ○○固曾以前
      詞置辯。惟查：
    1.系爭買賣契約第1 條末段固約定略以「甲方（指原告）購
      買所有權全部，但乙方僅有權將屬於後列蓋章者公同共有
      人之權利出賣，至於未訂約公同共有人權利，概由甲方自
      行洽購或依法辦理。」等語（見本院卷(一)第12頁背面）。
      惟同契約第3 條約定「本約土地之出賣必須依照土地法第
      34條之1 所定，有該條所定之公同共有人同意始可生效。
      」、「乙方通知未同意之公同共有人出賣本標的後，甲方
      應將各該未參與訂約之公同共有人應得之價金，分別即付
      與各該公同共有人或依法提存於法院，但各該公同共有人
      按權利比率應負擔之土地增值稅應予扣繳。」準此約定應
      認本件出賣人所出賣者應為系爭土地所有權全部而非其等
      之公同共有權利而已，否則其有約定應達土地法第34條之
      1 所定之公同共有人同意且必須未同意出售之公同共有人
      之價金提存或給付與各該共有人之必要。
    2.另按「共有土地或建築改良物，其處分、變更及設定地上
      權、永佃權、地役權或典權，應以共有人過半數及其應有
      部分合計過半數之同意行之。但其應有部分合計逾三分之
      二者，其人數不予計算。」、「前四項規定，於公同共有
      準用之。」土地法第34條之1 第1 項、第5 項定有明文。
      是系爭買賣契約第3 條約定應有土地法第34條之1 所定公
      同共有人同意者，自指共有人過半數且其應有部分合計過
      半數者，或雖共有人為過半數，但其應有部分合計已逾三
      分之二者而言，應非指共有人必須過半數而言。經查：
    (1)被告辰○○前固主張系爭買賣契約簽訂時，林衡道本人乃
      身患癌症重病臥於台大醫院，並無意識能力得為相關財產
      之處分行為等語，惟本院就此函詢國立臺灣大學附設醫學
      院，已經該院於91年4 月9 日以（91）校附醫秘字第
      9100007687函覆略以：林衡道於85年7 月至12月間並未在
      本院住院治療等語（見本院卷(七)第117 頁），則被告之上
      開抗辯已難遽採；另亞東紀念醫院雖於91年4 月16日則函
      覆略以：林衡道於85年11月29日因呼吸困難、咳嗽、肺癌
      胸部移轉、心率不整住院治療，於85年12月4 日因呼吸衰
      竭轉入加護病房，使用呼吸器，無法處理自己事務之能力
      等語（見同上卷第118 頁），應認林衡道係於85年12月4
      日始因病而無法處理之事務。綜上，被告辰○○之上開抗
      辯，應非可採。又訴外人Ｃ○○等人曾找戌○○要買系爭
      土地，當時Ｃ○○曾簽發支票交付與戌○○、亥○○及其
      他被告，契約書是到場之人親自蓋章的，且確實是原告所
      提出之契約書，當時也有代書在場，林衡道部分是由亥○
      ○拿給他簽的等語，亦經證人楊耀煌於本院審理時證述在
      案（見本院卷(二)第164 頁至第165 頁）；又被告辰○○嗣
      後具狀陳稱略以：經兩造訴訟代理人會同結算本件買賣價
      金後，被告業均已確認原告已依約履行買受人之付款責任
      ，原告前依土地法第34條之1 規定所提存之買賣價金，業
      由被告及其他公同共有人領訖，故被告願依約履行辦理所
      有權移轉登記予原告等語。綜上，應認原告主張林衡道亦
      為出賣人之一乙節，應為可採。
    (2)原告主張被告Ａ○○○係由被告亥○○代理簽訂系爭買賣
      契約乙節，業經原告提出被告Ａ○○○出具並經我國駐加
      拿大台北經濟文化代表處認證之授權書為證，該授權書記
      載授權亥○○為代理人全權處理包含系爭土地在內之土地
      買賣事宜（見本院卷(四)第144 頁至第198 頁），證人莊榮
      一於本院審理時亦證稱略以：出賣人雖沒有全部到場蓋章
      ，但均委由亥○○、戌○○將買賣文件送給他們蓋章，我
      之所以如此確定，是因為被告出賣土地的事，大都由我處
      理，均依此種方式蓋章，以往經辦的情形，Ａ○○○均將
      授權書及印鑑章交由亥○○辦理本件買賣契約，Ａ○○○
      部分是由亥○○蓋章的，應有授權書等語（見本院卷(三)87
      年12月9 日言詞辯論筆錄）。綜上，應認原告之主張為可
      採。
    (3)又原告主張林衡肅、林苾、朱林苕、林蕞、被告天○○、
      申○○、巳○○、戌○○、Ａ○○○、亥○○、酉○○、
      午○○等均為出賣人乙節，有系爭買賣契約為證，復為被
      告所不爭執，堪信為真實。
    (4)復依兩造不爭執之出賣人個人之權利比率，即林衡道
      28,053 /324,000 、林衡肅18,930/324,000、天○○
      、申○○各17,850/324,000、林苾、朱林苕、林蕞各
      16,770/324,000、巳○○、戌○○、亥○○、Ａ○○○
      、酉○○、午○○各15,093/324,000計算，上開出賣人之
      權利比率合計為223,551/324,000 ，約為全部權利之69﹪
      （223,551 ÷324,000 ＝0.66997)，已逾全部權利之三分
      之二。
    (5)綜上，原告主張本件買賣契約因已得土地法34條之1 所定
      共有人之同意而生效，應為可採。
    (二)次查原告主張其已給付全部價金，出賣人以外之共有人部
      分之價金亦已依法提存乙節，業經提出提存書為證（見本
      院卷(四)第43頁至第64頁），且被告辰○○、Ｄ○○、嘉門
      明宏、Ｅ○○、Ｆ○○亦具狀陳稱略以：經兩造訴訟代理
      人會同結算本件買賣價金後，被告業均已確認原告已依約
      履行買受人之付款責任，原告前依土地法第34條之1 規定
      所提存之買賣價金，業由被告及其他公同共有人領訖，故
      被告願依約履行辦理所有權移轉登記予原告等語（見本院
      卷(十)第52頁），復為其餘被告所不爭執，又訴外人卯○○
      、子○○、寅○○、丑○○、未○○、丙○○、吳宗州、
      吳家原等人於原告撤回對其等之訴前，對此亦不為爭執，
      本院審酌上開一切事證，認為原告之主張應為可採。
    (三)按「繼承人自繼承開始時，除本法另有規定外，承受被繼
      承人財產上之一切權利、義務。」、「因繼承、強制執行
      、公用徵收或法院之判決，於登記前已取得不動產物權者
      ，非經登記，不得處分其物權。」民法第1148條前段、第
      759 條分別定有明文。原告主張林衡道、朱林苕、林蕞、
      林衡肅、林苾等人已經死亡，而被告辰○○、嘉門明宏、
      Ｅ○○、Ｄ○○、Ｆ○○、戌○○為林衡道之繼承人；被
      告辰○○、天○○、嘉門明宏、Ｅ○○、Ｄ○○、Ｆ○○
      、戌○○為朱林苕之繼承人；被告柳田英里、柳田晃宏為
      林蕞之繼承人；被告癸○○為林衡肅之繼承人；被告黃○
      為林苾之繼承人，而上開被告迄未就系爭土地辦理繼承登
      記等情，為被告所不爭執，堪信為真實。系爭買賣契約既
      有效，則林衡道、朱林苕、林蕞、林衡肅、林苾即負履行
      契約之責任，亦即應將系爭土地所有權移轉登記與原告或
      原告所指定之人，上開出賣人已經死亡，被告辰○○、嘉
      門明宏、Ｅ○○、Ｄ○○、Ｆ○○、戌○○為林衡道之繼
      承人；被告辰○○、天○○、嘉門明宏、Ｅ○○、Ｄ○○
      、Ｆ○○、戌○○為朱林苕之繼承人；被告柳田英里、柳
      田晃宏為林蕞之繼承人；被告癸○○為林衡肅之繼承人；
      被告黃○為林苾之繼承人。依前揭規定，上開被告自應各
      承受其被繼承人所負上開債務，且其等迄今又未就系爭土
      地辦理繼承登記，則原告為請求各該被告履行債務，併請
      求被告辰○○、嘉門明宏、Ｅ○○、Ｄ○○、Ｆ○○、戌
      ○○應就其被繼承人林衡道之遺產即系爭土地辦理繼承登
      記；被告辰○○、天○○、嘉門明宏、Ｅ○○、Ｄ○○、
      Ｆ○○、戌○○應就其被繼承人朱林苕之遺產即系爭土地
      辦理繼承登記；被告柳田英里、柳田晃宏應就其被繼承人
      林蕞之遺產即系爭土地辦理繼承登記；被告癸○○應就其
      被繼承人林衡肅之遺產系爭土地辦理繼承登記；被告黃○
      應就其被繼承人林苾之遺產即系爭土地辦理繼承登記，於
      法有據，應予准許。
    (四)又依系爭買賣契約第7 條約定，原告得指定登記名義人，
      則原告請求被告將系爭土地所有權依附表二所示土地及權
      利範圍分別移轉登記與原告及同附表所示之人，亦屬有據
      。
    (五)從而，原告依買賣及繼承之法律關係請求被告辰○○、
      嘉門明宏、Ｅ○○、Ｄ○○、Ｆ○○、戌○○應就其被繼
      承人林衡道之遺產系爭土地辦理繼承登記；被告辰○○
      、天○○、嘉門明宏、Ｅ○○、Ｄ○○、Ｆ○○、戌○○
      應就其被繼承人朱林苕之遺產即系爭土地辦理繼承登記；
      被告柳田英里、柳田晃宏應就其被繼承人林蕞之遺產系
      爭土地辦理繼承登記；被告癸○○應就其被繼承人林衡
      肅之遺產即系爭土地辦理繼承登記；被告黃○應就其被
      繼承人林苾之遺產即系爭土地辦理繼承登記；被告應將
      系爭土地所有權，依附表二所示土地及權利範圍，移轉登
      記與原告及附表二所示之人均為有理由，應予准許。
  三、本件事證已臻明確，兩造其餘攻擊防禦方法及舉證，核於
      判決之基礎及結果無影響，毋庸一一論列，附此敘明。
丁、訴訟費用負擔之依據：民事訴訟法第78條。
中　　華　　民　　國　　96　　年　　1 　　月　　15　　日
                  民事第三庭  法  官  林望民
上列為正本係照原本作成
如對本判決上訴，須於判決送達後20日內向本院提出上訴狀
中　　華　　民　　國　　96　　年　　1 　　月　　15　　日
                              書記官  曾建中
附表一：土地坐落桃園縣大溪鎮○○段三層小段
┌──┬───┬──┬────────┐
│編號│地  號│地目│面積（平方公尺）│
├──┼───┼──┼────────┤
│01  │2476  │田  │1974            │
├──┼───┼──┼────────┤
│02  │2491  │田  │1994            │
├──┼───┼──┼────────┤
│03  │2492  │田  │1994            │
├──┼───┼──┼────────┤
│04  │2493  │田  │1994            │
├──┼───┼──┼────────┤
│05  │2494  │田  │1994            │
├──┼───┼──┼────────┤
│06  │2495  │田  │1859            │
├──┼───┼──┼────────┤
│07  │2451  │建  │420             │
├──┼───┼──┼────────┤
│08  │2452  │建  │1110            │
├──┼───┼──┼────────┤
│09  │2453  │建  │110             │
├──┼───┼──┼────────┤
│10  │2473  │田  │1610            │
├──┼───┼──┼────────┤
│11  │2474  │田  │1350            │
├──┼───┼──┼────────┤
│12  │2475  │田  │1830            │
├──┼───┼──┼────────┤
│13  │2505  │旱  │1675            │
├──┼───┼──┼────────┤
│14  │2506  │旱  │2000            │
├──┼───┼──┼────────┤
│15  │2507  │旱  │2000            │
├──┼───┼──┼────────┤
│16  │2508  │旱  │2000            │
├──┼───┼──┼────────┤
│17  │2509  │田  │2000            │
├──┼───┼──┼────────┤
│18  │2510  │田  │935             │
├──┼───┼──┼────────┤
│19  │2510-1│田  │2745            │
├──┼───┼──┼────────┤
│20  │2517  │旱  │1495            │
├──┼───┼──┼────────┤
│21  │2518  │旱  │1093            │
└──┴───┴──┴────────┘
附表二：土地坐落桃園縣大溪鎮○○段三層小段
┌──┬───┬───┬────────┬────┐
│編號│權利人│地  號│面積（平方公尺）│權利範圍│
├──┼───┼───┼────────┼────┤
│01  │壬○○│2451  │420             │1/3     │
│    │      ├───┼────────┼────┤
│    │      │2452  │1110            │1/3     │
│    │      ├───┼────────┼────┤
│    │      │2453  │110             │1/3     │
├──┼───┼───┼────────┼────┤
│02  │Ｂ○○│2451  │420             │1/3     │
│    │      ├───┼────────┼────┤
│    │      │2452  │1110            │1/3     │
│    │      ├───┼────────┼────┤
│    │      │2453  │110             │1/3     │
├──┼───┼───┼────────┼────┤
│03  │庚○○│2451  │420             │1/3     │
│    │      ├───┼────────┼────┤
│    │      │2452  │1110            │1/3     │
│    │      ├───┼────────┼────┤
│    │      │2453  │110             │1/3     │
├──┼───┼───┼────────┼────┤
│04  │己○○│2476  │1974            │全部    │
│    │      ├───┼────────┼────┤
│    │      │2473  │1610            │全部    │
│    │      ├───┼────────┼────┤
│    │      │2474  │1350            │全部    │
├──┼───┼───┼────────┼────┤
│05  │Ｃ○○│2491  │1994            │全部    │
│    │      ├───┼────────┼────┤
│    │      │2508  │2000            │全部    │
│    │      ├───┼────────┼────┤
│    │      │2509  │2000            │全部    │
│    │      ├───┼────────┼────┤
│    │      │2493  │1994            │全部    │
│    │      ├───┼────────┼────┤
│    │      │2494  │1994            │全部    │
├──┼───┼───┼────────┼────┤
│06  │辛○○│2492  │1994            │全部    │
├──┼───┼───┼────────┼────┤
│07  │丁○○│2495  │1859            │全部    │
│    │      ├───┼────────┼────┤
│    │      │2517  │1495            │全部    │
├──┼───┼───┼────────┼────┤
│08  │戊○○│2475  │1830            │全部    │
│    │      ├───┼────────┼────┤
│    │      │2518  │1093            │全部    │
├──┼───┼───┼────────┼────┤
│09  │宙○○│2505  │1675            │全部    │
│    │      ├───┼────────┼────┤
│    │      │2506  │2000            │全部    │
│    │      ├───┼────────┼────┤
│    │      │2507  │2000            │全部    │
│    │      ├───┼────────┼────┤
│    │      │2510  │935             │全部    │
├──┼───┼───┼────────┼────┤
│ 10 │玄○○│2510-1│2475            │全部    │
└──┴───┴───┴────────┴────┘
